【裁判字號】    97,聲再,1
【裁判日期】    970229
【裁判案由】    聲請再審
【裁判全文】
臺灣屏東地方法院民事裁定               97年度聲再字第1號
再審聲請人    甲○○
再審相對人    乙○○
上列當事人間聲請確定訴訟費用額事件，再審聲請人對於本院民
國96年10月9 日96年度簡聲抗字第4 號確定裁定，聲請再審，本
院裁定如下：
    主  文
再審聲請駁回。
再審程序費用由再審聲請人負擔。
    理  由
一、按裁定已經確定，而有民事訴訟法第496 條第1 項或第497
    條之情形者，得準用再審之訴之規定，聲請再審，民事訴訟
    法第507 條定有明文。本件再審聲請人係對本院96年度簡聲
    抗字第4 號確定裁定主張有再審之事由，雖其誤為提起再審
    之訴，核其真意應認係聲請再審之意，合先敘明。
二、本件聲請再審意旨略以：本院民國96年度潮簡聲字第27號民
    事裁定所列費用計算書包括第一審裁判費新台幣（以下同）
    4,002 元、第一審送達郵費730 元、第二審裁判費6,000 元
    ，計10,732元，然本院90年度簡上字第94號民事判決所載「
    被上訴人（即再審聲請人）就本院77年度訴字第1417號民事
    判決所載對上訴人（即再審相對人）之債權於民國81年5 月
    28 日 以前之遲延利息及違約金不得向上訴人請求給付。其
    餘上訴駁回。」，則再審聲請人所負擔之訴訟費用僅81年5
    月28日以前之利息及遲延利息不得請求，此部分裁判費金額
    未列入，至於裁判費屬本金部分，此費用支出本應由再審被
    告負擔，上開裁定竟列入再審聲請人應負擔項目，顯係裁定
    主文與理由矛盾，且適用法規顯有錯誤云云。
三、按民事訴訟法第496 條第1 項第1 款所謂適用法規顯有錯誤
    ，係指確定判決違背法規或現存判例解釋者而言，不包括漏
    未斟酌證據及認定事實錯誤之情形在內（最高法院71年度台
    再210 號、63年度台上880 號判例意旨參照）。再按民事訴
    訟法第496 條第1 項第2 款所謂：判決理由與主文顯有矛盾
    ，係指判決依據當事人主張之事實，認定其請求或對造抗辯
    為有理由或無理由，而於主文為相反之諭示，且其矛盾為顯
    然者而言（最高法院80年度台再字第130 號判例意旨參照）
    。復按對於確定裁定聲請再審，非主張該裁定有民事訴訟法
    第496 條第1 項或第497 條之情形者，不得為之，此觀同法
    第507 條規定自明。又依民事訴訟法第507 條準用同法第
    501 條第1 項第4 款之規定，聲請再審應表明再審之理由，
    所謂表明再審理由，係指必須指明確定「裁定」有如何合於
    法定再審事由之具體情事，始為相當，倘僅泛言有何條款之
    再審事由，而無具體情事者，仍難謂已合法表明再審事由，
    其聲請即屬不合法，且毋庸命其補正，即得逕行駁回之（最
    高法院64年度台聲字第76號、70年度台再字第35號判例意旨
    參照）。
四、經查，聲請人與相對人間確定訴訟費用額事件，業經本院潮
    州簡易庭96年度潮簡聲字第27號、本院96年度簡聲抗字第4
    號裁定確定，本件聲請人係就其與再審相對人於本院96年度
    簡聲抗字第4 號確定訴訟費用額事件所為之陳述加以再次主
    張，核其理由仍一再針對前開確定裁定一一加以指摘，而未
    具體指出本院上開確定裁定有何適用法規顯然不合於法律規
    定，或與司法院現尚有效及大法官會議之解釋，或最高法院
    尚有效之判例顯然違反之情形加以敘明，揆諸首揭說明，其
    再審之聲請難謂為合法。至於聲請意旨另稱：確定裁定理由
    與主文顯有矛盾云云，惟查前開確定裁定於理由項下，認定
    再審聲請人對於再審相對人部分之抗告，為無理由，而於主
    文諭示駁回再審聲請人此部分之抗告，依上說明，並無裁定
    理由與主文顯有矛盾之情形，再審聲請人主張原確定裁定理
    由前後矛盾，進而影響主文云云，顯屬誤會，併予敘明。揆
    諸上開說明，其聲請再審顯不合法，應予駁回。
六、據上論結，本件再審之聲請為不合法，依民事訴訟法第95條
    、第78條，裁定如主文。
中    華    民    國    97    年    2     月    29    日
                  民事第二庭   審判長   法  官  阮世賢
                                        法  官  吳思怡
                                        法  官  胡晏彰
以上正本係照原本作成。
本件不得抗告。
                                        書記官  顏子仁
中    華    民    國    97    年    2     月    29    日


司法院資訊處製作；財團法人民間司法改革基金會備份。
